# 请教陈版—关于租金分摊的会计处理与金额计算

提问人：事务所小青年 时间：2018-03-06 01:34:12
背景：A公司从事写字楼租赁业务，与租户签订的的合同类型主要有三种： 1 、固定租金类型： 合同主要条款：存在免租期或装修期；合同约定固定月租金及每年的涨幅比例或者金额；约定租赁面积及租赁起止日。 2 、固定租金VS经营分成类型： 合同主要条款：存在免租期或装修期；合同约定固定月租金及经营分成比例，A公司收取月租金按照固定月租金与计算的经营分成金额孰高确定当月租金收入；约定租赁面积及租赁起止日。 3 、纯经营分成类型（此类型极少） 合同主要条款：存在免租期或装修期；合同约定经营分成比例，A公司根据计算的经营分成金额确定当月租金收入；约定租赁面积及租赁起止日。 问题 1 ：针对固定租金VS经营分成类型，A公司的会计处理方式为：每月月初根据这类合同的固定月租金*租赁面积，确认固定租金收入，待月底租户的经营分成数据出来后，如果经营分成金额>固定月租金，则将其差额确认当期收入（A公司计入分成收入）。 a、这种分成收入即可理解为适用“或有租金在实际发生时计入损益”的规定，请问陈版是否妥当？ b、按照上述方法计算，A公司确认的该租户的租金收入金额=不可撤销租赁期总租金/(免租期+不可撤销租赁期）+经营分成与原合同约定的当月固定月租金的差额收入。请问陈版是否妥当？
问题 2 ：对于免租期条款，准则规定“对于经营租赁的租金，出租人应当在租赁期内各个期间按照直线法确认为当期损益；其他方法更为系统合理的，也可以采用其他方法。” 根据《企业会计准则解释第 1 号》第三条的相关规定，按照直线法的原则，按照免租期占整个租赁期间的时间长度的比例，将租金总额分摊到该免租期，确认为该免租期的租赁收入或者租赁成本。 但是：A公司实际业务中存在这样的情况： 情形 1 ：租期为三年，往往到合同履行第二年，A公司由于周边租金的上涨及A公司本身强势，便与租户协商从第二年某月开始固定资金上涨为每月XX元/每平米。于是双方签订补充协议约定此条款，并当月生效； 情形 2 ：租期为三年，往往到合同履行第二年，租户由于自身原因，便与A公司商量，希望能够有原来的租赁 200 平米，变更为租赁 100 平米，租赁期间不变，固定月租金不变，便签订补充协议约定此条款。 为此我们建议简单数据模型来提出问题： A公司与B租户与 2017 年 1 月签订租赁合同，约定免租期为 2017 年1-3月，不可撤销租赁期为2017-4-1到2019-12-31，共 33 个月。固定月租金为 100 元每平，租赁面积为200 平米。 C、如果发生情形 1 ： 2018 年 7 月，A公司与B租户签订补充协议约定从 2018 年 7 月开始月租金上涨为 150 元每平。 站在2017 年的年报审计时点（ 2018 年 1 月），我们应该确认 2017 年度的租金=100 200 33/36 12=220000 元，其中 2017 年确定的月平均租金 =100 200 33/36=18333.33 元； 发生情形 1 后， 2019 年 1 月，做 2018 年年报审计时，我们应该确认 2018 年度的租金= （ 100 200 15+150 200 18)/36 12=280000元，其中重新确定的月平均租金=（ 100 200 15+150 200 18)/36=23333.33元； 那么问题来了：站在 2019 年 1 月审计时点，该合同累计确认的租金收入应该=23333.33*24=560000元，倒挤 2017 年确认的租金应该为=560000-280000=280000元，实际我们 2017 年的审计报告已经确认 2017 年的该租户的租金收入为 220000 元，是否应该作为会计差错，调整 17 年数据？ 情形 2 发生与情形 1 发生的计算方法一致，产生的问题性质相同，这里就不举例计算了。 d、发生情形 1 、情形 2 的性质，签订补充协议，哪些观点正确或者都不对？并如何分摊租金呢？ 观点 1 ：情形 1 或者情形 2 的发生，不涉及租赁期的变更，因此仍然是相同的不可撤销租赁期； 观点 2 ：情形 1 ，可以认为不涉及租赁期的变更，因此仍然是相同的不可撤销租赁期；情形 2 ，由于剩余的 100 平米可以租给别的租户产生收益，那么退租这部分 100 平米是否就认为是租赁期已经撤销，原来的合同视同 2017 年1-3月为免租期，租赁期为 2017 年 4 月到 2018 年 6 月；补充协议视同新的合同生效，租赁期为 2018 年 7 月到 2019 年 12 月，然后后续的租金视同新合同重新计算，且没有免租期； 观点 3 ：情形 1 的发生也认为是租赁期已经撤销，原来的合同视同 2017 年1-3 月为免租期，租赁期为 2017 年 4 月到 2018 年 6 月；补充协议视同新的合同生效，租赁期为 2018 年 7 月到 2019 年 12 月，然后后续的租金视同新合同重新计算，且没有免租期； 观点 4 ：情形 1 、情形 2 如果同时都发生，可以按照观点 2 的方式计算租金。
问题可能描述的比较复杂，但请陈版能够耐心解答，不胜感激！@chenyiwei

回答人：chenyiwei
问题 1 ：应将固定租金总额在（免租期+不可撤销租赁期）内按直线法分摊，作为基本的保底收益，并将分成租金高于合同约定的本月固定租金（可能不同于直线法分摊金额）的差额作为或有租金，在金额确定且很可能收到时确认收入。 问题 2 ：租赁合同变更的影响不作为前期差错，将租金总额变更的影响在剩余租赁期内直线摊销。 情形 2 ，对继续租赁的 100 平米，保持原会计方法不变；退租的 100 平米，实际租赁期间内按合同累计应收租金与会计上按直线法摊销确认的租金收入累计数之间的差额，调整退租当月的租金收入。
另外提示：只有在《企业会计准则第 21 号——租赁》第七条所定义的“不可撤销租赁期”内才能按直线法摊销确认租金。

提问人：事务所小青年 时间：2018-03-06 10:44:18
追问 1 ：根据您问题 2 的回复”租赁合同变更的影响不作为前期差错，将租金总额变更的影响在剩余租赁期内直线摊销。”请问是否有相关的理论依据，或者权威案例支持？@chenyiwei
追问 2 ：【继续用数据模型说明】 站在 2018 年 1 月审计时点，总的租赁收入金额=100 200 33=660000元， 2017 年确认的租金为220000 元； 发生情形 1 后， 2019 年 1 月审计时点，是否总的租赁收入金额=100 200 15+150 200 18=840000元； 此时应该确认的月平均租金=（840000-220000）/（33-9）=25833.33元，进而确认 2018 年应确认的租金=25833.33*12=310000元。 请教陈版：根据您问题 2 的回复，我以上的计算理解是否正确？@chenyiwei

回答人：chenyiwei
1 、虽然现行的租赁准则下对此无明确规定，但这是会计估计变更的通常做法。 2 、你的理解基本合理。

提问人：事务所小青年 时间：2018-03-07 21:49:09
追问 3 ：对于您的回复”情形 2 ，对继续租赁的 100 平米，保持原会计方法不变；退租的 100 平米，实际租赁期间内按合同累计应收租金与会计上按直线法摊销确认的租金收入累计数之间的差额，调整退租当月的租金收入。”
如果发生情形 2 ： 2018 年 7 月，A公司与B租户签订补充协议约定从 2018 年 7 月开始，租赁面积有原来的 200 平米变更为 100 平米，其他条款不变。 站在 2018 年 1 月审计时点，总的租赁收入金额=100 200 33=660000元， 2017 年确认的租金为 220000 元；其中 2017年确定的月平均租金=100 200 33/36=18333.33元； 发生情形 2 后，站在 2019 年 1 月审计时点， 分为两个部分： 1 、继续租赁的 100 平米，保持原会计方法不变，则该部分 2018 年应该确认的租金收入=100 100 33/36 12=110000 元； 2 、退租的 100 平米，实际租赁期间为 2017 年 4 月 -2018 年 6 月，免租期为 2017 年 1-3 月，其中： 实际租赁期间内按合同累计应收租金=100 100*15=150000元 假设公司 2018 年1-6月，对该部分租金收入暂未确认，则截止2018-5-31会计上按直线法摊销确认的租金收入累计数=110000元 所以： 2018 年1-6月该部分应确认的租金收入=150000-11000=40000元 请问对于您的回复，是否可以这样理解？@chenyiwei

回答人：chenyiwei
可以这样理解，条件是该 4 万元预计很可能收回。

提问人：事务所小青年 时间：2018-03-08 23:46:19
追问 5 ： 更改业务模型的时点： A公司与B租户与 2016 年 1 月签订租赁合同，约定免租期为 2016 年1-3月，不可撤销租赁期为2016-4-1 到2018-12-31，共 33 个月。固定月租金为 100 元每平（含税价），租赁面积为 200 平米。 更改后，正好赶上 2016 年 5 月 31 日全面营改增不动产经营租赁政策："一般纳税人出租其 2016 年 4 月 30 日前取得的不动产经营租赁服务，可以选择适用简易计税方法,按照5%的征收率计算应纳税额。 选择适用简易计税方法计税，但一经选择， 36 个月内不得变更。" 假设发生的情形： 情形 1 ： 2017 年 7 月，A公司与B租户签订补充协议约定从 2017 年 7 月开始月租金上涨为 150 元每平； 情形2: 2017年 7 月，A公司与B租户签订补充协议约定从2017 年 7 月开始，租赁面积有原来的 200 平米变更为 100 平米。 情形3: 2017年 7 月，A公司与B租户签订补充协议约定从 2017 年 7 月开始，由原来的固定月租金模式转变为纯经营分成，即经营收入的10%
站在 2017 年 1 月的审计时点： 2016 年度月平均租金=（ 100 200 2+100 200 31/1.05)/36=17513.22751元2016 年度租赁收入结转(直线法)=17513.22751*12=210158.7302元 1 、请教陈版，这样计算是否合理？若发生情形 1 、情形 2 ，是否按照之前您回复的方式计算？ 2 、如果发生情形 3 ，是否视同原合同终止，新合同适用“或有租金在实际发生时计入损益”的规定。
@chenyiwei

回答人：chenyiwei
情形 1 、 2 仍按原方法核算，但需要注意将 2016 年 5 月后的租金按不含税金额纳入计算。

回答人：chenyiwei
2 、情形 3 ，你的理解嗯合理，视同原合同终止，新合同适用“或有租金在实际发生时计入损益”的规定。

提问人：BMW901211 时间：2018-03-15 16:39:57
你好，我现在在做一个超市的项目，它的物业是采取长期租赁的方式，一般租金为15-20年，免租期为3-20个月不等，它的租金核算是采用免租金+3年作为直线法摊销，是否合理？在租赁期内，可能通过补充协议调整租金，增加或较少的租金是否作为或有租金处理？有些物业可能会在免租金+3年分摊期间内解约，那么这种情况的租金该如何处理？期待您的回复。

回答人：chenyiwei
是否该15~20年的租约只是意向性的协议，真正具有效力的是每 3 年签一次的正式租赁协议？

提问人：BMW901211 时间：2018-03-15 21:13:56
租赁期间 计算方法 租期 实付月租金 年度实付租金 2014.09.30-2015.10.31 免租 13.00- 2015.11.01-2015.12.31 基本租金 2.00 510,825.08 1,021,650.16 2016.01.01-2016.10.31 基本租金 10.00 510,825.08 5,108,250.80 2016.11.01-2016.12.31 基本租金 2.00 520,869.10 1,041,738.20 2017.01.01-2017.10.31 基本租金 10.00 520,869.10 5,208,691.00 2017.11.01-2017.12.31基本租金 2.00 531,114.00 1,062,228.00 2018.01.01-2018.10.31 基本租金 10.00 531,114.00 5,311,140.00 这是某门店的根据合同摊销免租期的租金测算表，开业一段时间后关闭门店， 2017 年签订解约协议，租金支付到17 年 2 月底，另外再加半个月的场地占用费，企业把门店的空调、消防等设备无偿赠送给物业方，解约，那么 17 年的租金该如何确认？期待您的回复

回答人：chenyiwei
这种情况，15~20年的租赁还不是不可撤销的。这种情况下完全按直线法摊销不合适，可以直接按每月的实际支付租金作为租赁费用。